臺灣臺中地方法院刑事判決　　　　　　　95年度易字第3102號
公　訴　人　臺灣臺中地方法院檢察署檢察官
被　　　告　丁○○
選任辯護人　周仲鼎律師
上列被告因詐欺案件，經檢察官提起公訴（九十五年度偵字第一
七五五○號），暨移送併辦（臺灣板橋地方法院檢察署九十五年
度偵字第二二四四八號），本院判決如下：
    主    文
丁○○幫助連續意圖為自己不法之所有，以詐術使人將本人之物
交付，處拘役伍拾日，如易科罰金，以佰元折算壹日。
    犯罪事實
一、丁○○可預見一般人收集金融帳戶使用常與財產犯罪密切相
    關，竟不顧他人所可能遭害之危險，仍以縱若有人持以犯罪
    亦無違反本意之不確定幫助詐欺取財犯意，於民國九十五年
    二月二十日，將其前於合作金庫商業銀行（下稱合作金庫）
    新生分行開立之帳號00000000000000000
    00號帳戶存摺及提款卡連同密碼，交付予不詳姓名年籍之
    成年人。嗣該姓名年籍不詳之成年人與其所屬之詐欺集團成
    員即基於意圖為自己不法所有之詐欺取財概括犯意聯絡，先
    於九十五年四月一日二十時三十分許，於網際網路奇摩即時
    通，一自稱「佳佳」之姓名年籍不詳之成年女子，向戊○○
    詐稱欲從事色情援交，惟需確認交易對象身分，致戊○○因
    而陷於錯誤，而於同日二十三時二十二分許，前往臺北縣中
    和市○○路六三四之一○號，依其指示操作臺灣中小企業銀
    行自動櫃員機，將新臺幣（下同）二萬九千九百六十六元轉
    帳至丁○○所有之上開帳戶；復在網路上刊登願意提供援交
    服務之訊息，適有甲○○於九十五年四月九日十六時許，上
    網看到訊息而與對方聯絡，該集團成員即佯稱需以提款卡證
    明身分，要求甲○○持提款卡操作提款機以示證明職業代碼
    ，使甲○○陷於錯誤，為取得對方信任，而於同日十六時五
    分依指示操作提款機，致自己帳戶內之存款二萬三千四百五
    十六元匯入丁○○上開帳戶。嗣戊○○、甲○○匯款後察覺
    有異，始報警循線查知上情。
二、案經花蓮縣警察局新城分局報告臺灣花蓮地方法院檢察署呈
    請臺灣高等法院檢察署移轉臺灣臺中地方法院檢察署偵察起
    訴暨臺灣板橋地方法院檢察署移送併辦。
    理    由
一、訊據被告丁○○固坦承確有於前開時間，即其所有之合作金
    庫前開帳戶存摺、提款卡連同密碼交付予詐欺集團成員之事
    實，惟矢口否認有何幫助詐欺取財之犯行，辯稱：伊沒有賣
    帳戶，也沒有幫助他人詐欺取財，伊亦被該詐欺集團所詐騙
　　而誤將上開帳戶交予該詐騙集團，因於九十五年二月十八日
  　上網聊天，見有稱有一漂亮妹妹急缺錢，欲尋找男生陪伴，
    因一時經不起誘惑遂與對方聯絡，聯絡後對方開價三千元，
    伊同意後，對方要求至便利商店（全家臺中漢口店）購買相
    當於交易價格一千元預付卡三張，並以電話聯絡之方式，要
    伊逐一報出預付卡上之密碼，以作為抵償援交之價額。嗣後
    對方又稱怕伊是警察，須於確認伊不是警察後，始願提供伊
    伴遊之會面地點。該詐騙集團繼而佯稱必須先至提款機按其
    公式操作即可知伊是否為警察，為取信於伊，乃要求伊只要
    匯一元或五元試驗即可，伊不疑有他，乃依對方電話中之指
    示，以伊所有帳號000000000000000000
    號合作金庫新生分行帳戶轉帳至其指定之帳號000000
    0000000000號中國信託商業銀行之帳戶。第一次
    對方於九十五年二月十八日○時二十七分要求伊先匯五元，
    但該筆交易未獲成功；第二次於同日○時三十分再度要求伊
    匯入一千二百三十四元（該詐騙集團稱，此一二三四為其測
    試代號），惟交易亦失敗，該詐騙集團即稱「你的錢根本匯
    不進來，你究竟是不是警察」，第三次於同日○時三十二分
    復要求伊於金額欄輸入二九九六六，以為密碼確認，但此次
    交易竟獲成功，令伊大為驚訝，嗣後伊打電話給對方，該小
    姐反問伊為何帳戶內二萬九千多元被轉出去，並責怪伊上開
    操作有誤，該筆已獲成功之交易實已轉入他人帳號，其後，
    該詐騙集團復妄稱將協助伊追回前開轉帳，但為了方便向銀
    行查帳，遂要求伊將上開帳號0000000000000
    00000號合作金庫新生分行帳戶內所有存款二萬七千元
    餘額如數匯入該詐欺集團帳號0000000000000
    000號中國信託商業銀行之帳戶，至此伊先後為該集團先
    後詐騙五萬六千九百六十六元。伊又問對方小姐怎麼辦，對
    方說三、四天後會還伊，惟伊等了一個星期都沒有打通電話
    ，後來有一次打通電話，伊問對方小姐何時還伊錢，對方又
    佯稱協助伊追回轉帳，要求伊將其合作金庫之存摺、金融卡
    及密碼寄給她，並說錢會還，伊就依其指示於九十五年二月
    二十日到飛狗巴士客運以一百五十元之運費將其合作金庫新
    生分行之存摺、金融卡及密碼寄到新竹，對方說會到新竹復
    興路的飛狗巴士站牌去拿，一星期後伊打電話向對方詢問處
    理情形，對方卻一直推說還沒處理好，後來就聯絡不上了。
    伊交給對方有存摺、提款卡，但沒有給印章、身分證，伊被
    詐騙帳戶後，因此事件之發生乃因伊網路援交之故，因深怕
    伊援交之事實被家人知悉，故只好自編一套帳戶被盜之說詞
    。伊嗣後查證始發現前開三次匯款過程實際上是該詐騙集團
    極其惡劣之詐騙手法。其第一次及第二次帳戶帳號為000
    00000「三二」七六二號，但是在第三次卻是提供帳號
    00000000「二三」七六二號帳戶，兩者差異僅在上
    開引號部份。由於轉帳按鍵過程，該詐騙集團均是以電話與
    伊聯絡，對於該詐騙集團前後二次更改帳號之細微處伊實難
    查覺云云。惟查：
(一)、證人戊○○於九十五年四月一日二十時三十分許，在家上網
    使用奇摩即時通時，有一自稱「佳佳」之真實姓名年籍不詳
    之成年女子，向其詐稱欲從事色情援交，惟需確認交易對象
    身分，致證人戊○○因而陷於錯誤，而於同日二十三時二十
    二分許，前往臺北縣中和市○○路六三四之一○號，依其指
    示操作臺灣中小企業銀行自動櫃員機，將二萬九千九百六十
    六元轉帳至被告所有之上開合作金庫帳戶；又證人甲○○於
    九十五年四月九日十六時許，上網時看到刊登願意提供援交
    服務之訊息，遂與對方聯絡，該集團即佯稱需以提款卡證明
    身分，要求證人甲○○持提款卡操作提款機以示證明職業代
    碼，使證人甲○○陷於錯誤，為取得對方信任，而於同日十
    六時五分依指示操作提款機，致自己帳戶內之存款二萬三千
    四百五十六元匯入被告上開合作金庫帳戶等情，業據證人戊○○、甲○○證述在卷（臺灣板橋地方法院檢察署九十五年
    度偵字第二二四四八號卷第一五至一九、五二至五六頁；花
    蓮縣警察局新城分局新警刑字第○九五七○○○五六○號卷
    第三至六頁），復有臺北縣警察局海山分局受理刑事案件報
    案三聯單、受理詐騙帳戶通報警示、詐騙電話斷話簡便格式
    表、內政部警政署反詐騙案件紀錄表、臺灣中小企業銀行自
    動櫃員機交易紀錄、電子銀行約定轉出帳戶查詢、合作金庫
    新生分行九十五年七月二十六日合金新生存第000000
    0000號檢附之被告合作金庫新開戶建檔登錄單、客戶未
    登摺交易資料查詢單各一份、財團法人金融聯合徵信中心查
    詢（臺灣板橋地方法院檢察署九十五年度偵字第二二四四八
    號卷第二○至二四、二八至三○、四八頁）、內政部警政署
    反詐騙案件紀錄表、花蓮縣警察局詐騙帳戶通報警示、詐騙
    電話斷話簡便格式表、花蓮縣警察局新城分局新城派出所受
    理各類案件紀錄表、花蓮縣警察局新城分局受理刑事案件報
    案三聯單、合作金庫新生分行九十五年五月二十四日合金新
    生字第○九五○○○三○二四號檢附之被告合作金庫新開戶
    建檔登錄單、客戶未登摺交易資料查詢單各一份、萬泰銀行
    商業銀行自動櫃員機交易明細表、證人甲○○彰化銀行活期
    儲蓄存款存簿（花蓮縣警察局新城分局新警刑偵字第○九五
    七○○○五六○號卷第一○至一八頁）、合作金庫新生分行
    九十五年九月五日合金新生字第○九五○○○五二五一號檢
    附之合作金庫新開戶建檔登錄單、合作金庫各類存款分戶交
    易明細表、合作金庫客戶未登摺交易資料查詢單各一份（臺
    灣臺中地方法院檢察署九十五年度偵字第一七五五○號卷第
    三○至三五之一頁）、合作金庫新生分行九十五年十二月四
    日合金新生字第○九五○○○六六三七號函檢附被告合作金
    庫新開戶建檔登錄單、印鑑掛失暨更換印鑑申請書、存戶資
    料、活期儲蓄存款存款印鑑卡、合作金庫銀行各項存款分戶
    交易明細表各一份（本院卷第四八至五三頁），堪可認定。
    承上可知，被告所有之前開合作金庫新生分行開立之帳號0
    000000000000000000號帳戶存摺帳戶確
    為供作詐欺取財之匯款帳戶使用。
(二)、被告雖以前揭詞情置辯，惟被告因上網得知援交訊息，而遭
    詐欺集團成員詐騙，接續匯款合計五萬六千九百六十六元至
    中國信託商業銀行（下稱中國信託）帳號00000000
    0000000號帳戶之事實，業據被告供承在卷，且經本
    院傳喚證人丙○○即前開中國信託帳號000000000
    000000號帳戶之所有人，其證述並不認識被告等語（
    本院卷第一○一頁），證人丙○○既不認識亦與被告無金錢
    往來，被告當無可能匯錢予證人丙○○，然被告所有之前開
    金作金庫帳戶合計五萬六千九百六十六元，確係匯入證人丙○○之前開帳戶內，此有合作金庫新生分行九十五年十二月
    四日合金新生存字第○九五○○○六六三七號函所檢附之交
    易明細表一紙，及被告提出之預付卡儲值密碼單三紙、自動
    櫃員機交易明細表五紙（本院卷第五三、三二、三三頁）在
    卷可參，證人丙○○亦證述帳戶開戶後並無使用，亦無交付
    他人等語（本院卷第一○一、一○三頁），但卻無法說明何
    以該帳戶於九十四、九十五年間有多筆交易紀錄（詳參中國
    信託九十五年十二月二十二日中信銀集中作業字第九五八一
    三二二一○九九九號函檢附之證人丙○○前開帳戶之歷史交
    易查詢報表）等情，復參酌前開被告之供述，足認證人丙○○前開中國信託帳戶確係供詐欺集團成員詐欺取財匯入款項
    使用，故被告前開所述遭人詐騙合計五萬六千九百六十六元
    ，復應詐欺集團成員要求交付前開合作金庫存摺、提款卡連
    同密碼等情，應可認定。惟依被告所述之前開遭人詐欺手法
    ，其詐欺之方法粗略，顯有以下瑕疵：１、援交一事，不僅
    違反善良風俗，援交之人係違反社會秩序維護法，媒介之人
    ，尚有刑事責任，如此從事非法之人，豈可能有此能耐得掌
    控金融資訊系統；２、自動櫃員機僅得轉帳、提領，無法由
    該系統確認操作者之職業；３、苟為退還金錢，得直接將金
    額，匯入帳戶，何以須存摺、提款卡。又按刑法上之故意，
    分為直接故意（確定故意）與間接故意（不確定故意），行
    為人對於構成犯罪之事實，明知並有意使其發生者為直接故
    意；行為人對於構成犯罪事實，預見其能發生，而其發生不
    違背其本意者為間接故意；而間接故意與有認識過失之區別
    ，在於二者對構成犯罪之事實雖均能預見其發生，但前者對
    其發生並不違背其本意，後者則確信其不能發生。再按近幾
    年來詐騙集團橫行，類如刮刮樂，利用自動櫃員機退稅轉帳
    或查詢身分等詐騙案件層出不窮，不僅廣為媒體所披載，政
    府亦透過電視與平面媒體不斷宣導，自動櫃員機之用途，以
    防止詐騙不斷發生，尤以現今各地金融機構所設自動提款機
    莫不設定轉帳之警示畫面，或張貼警示標語，促請使用大眾
    注意，衡諸目前社會以電視、報紙甚至網路等管道流通資訊
    之普及程度，以及使用自動提款機從事提款、轉帳交易之頻
    繁，而被告係一智慮成熟之成年人，對此亦應有所聽聞，其
    於初次接觸詐騙集團成員之際，因色欲薰心，而無法洞悉，
    詐欺集團之詐騙技倆，尚可想見，惟被告自承為詐騙合計五
    萬六千九百六十六元後，即無法再與對聯絡，經數天後才又
    接通等語。職是，被告為人詐騙後，其思緒經數天之冷靜沉
    澱之後，前開詐欺之手段有前述之不合情理之處，衡情，當
    可輕易查覺，對方所為均係詐騙手法，但當再與詐欺集團成
    員連絡上後，經該員告知須將帳戶之存摺、提款卡交予該員
    ，被告卻隨即同意，而依其指示寄送，由此可知被告當時應
    係抱著反正帳戶內已無多少金錢（按被告自承已無餘額，然
    依帳戶之交易明細表所示尚有一百七十三元），不可能再有
    多少損失，姑且一試或可的取回自己遭詐欺之金錢之主觀心
    態，惟其既遭他人詐騙匯入他人帳戶而損失財物，在寄交前
    開帳戶之存摺、提款卡之同時，亦應知悉，該帳戶由詐欺集
    團成員取得後，該帳戶即可能淪為人頭帳戶，供詐欺集團成
    員詐欺使用，猶抱著或可將遭詐欺之金額取回，縱帳戶供作
    他人詐欺工具使用亦無所謂而無違其本意之主觀心態。再者
    ，依被告所述：伊將前開帳戶交付予對方，約定一星期後還
    錢，惟到了約定時間，對方即一再推拖，後來即連絡不上了
    等語（本院卷第一○六、一○七頁）。被告於此時（依被所
    述九十五年二月二十日交付帳戶，一星期後即與對方連絡，
    故故應係九十五年三月上旬間），亦應已確認，係遭他人詐
    騙帳戶存摺及提款卡，而於此時，被告亦未報警，或將該帳
    戶辦理掛失止付，已防止帳戶遭不當使用，且依前開證人甲○○、戊○○遭詐騙之時間，分別為九十五年四月一日、九
    十五年四月九日，若被告即時辦理掛失或報警，即得防止前
    開帳戶供作詐欺匯款帳戶使用，然被告卻捨此不為，亦徵被
    告交付前開帳戶予對方時，因該帳戶內金額所餘不多，將前
    開帳戶交予對方，縱為他人作為詐欺匯款使用亦無所謂之主
    觀犯意甚明。準此，被告雖遭詐騙五萬六千九百六十六元，
    然其交付前開帳戶予詐欺集團成員時，應係抱著姑且一試，
    一方面希望或可取回金錢，一方面得預見所交付之帳戶存摺
    、提款卡之人，應係詐欺集團成員，苟交付予該人，該帳戶
    可能為該人作為詐欺匯款工作使用，仍為嘗試取回遭詐欺之
    金錢，而縱該帳戶為該人作為詐欺取財帳戶使用，仍無所謂
    之主觀犯意。是以，被告客觀上確有交付前開帳戶予詐欺集
    團成員，而該帳戶確為詐欺集團成員作為詐欺取財之工具使
    用，主觀上被告對於他人係將該帳戶用以實施詐欺犯行，當
    可預見，且其對於該人利用其帳戶向人詐取財物，並無違背
    其本意。故被告辯稱其前開帳戶存摺、印章，亦係遭人詐騙
    ，而無幫助之意思云云，應無可採。本案事證明確，被告犯
    行應可認定。
二、查被告行為後，刑法第二條第一項業於九十四年二月二日以
    華總一義字第○九四○○○一四九○一號令修正公布，並自
    九十五年七月一日起施行；修正後刑法第二條第一項規定，
    已將新舊法律適用之「從新從輕」原則，改採「從舊從輕」
    原則，而此規定僅係規範行為後法律變更所生新舊法律比較
    適用之準據法，並非實體刑罰法律，自不生行為後法律變更
    之比較適用之問題，應逕行適用新法第二條第一項之規定，
    合先敘明。又刑法第三百三十九條第一項之詐欺取財罪之罰
    金刑部分，法定刑原為得科一千元以下罰金，依罰金罰鍰提
    高標準條例第一條前段之規定提高為十倍，提高結果為得科
    銀元一萬元以下罰金。而依修正後刑法施行法第一條之一規
    定：「（第一項）中華民國九十四年一月七日刑法修正施行
    後，刑法分則編所定罰金之貨幣單位為新臺幣。（第二項）
    九十四年一月七日刑法修正時，刑法分則編未修正之條文定
    有罰金者，自九十四年一月七日刑法修正施行後，就其所定
    數額提高為三十倍。但七十二年六月二十六日至九十四年一
    月七日新增或修正之條文，就其所定數額提高為三倍」，及
    刑法第三十三條第五款修正為：「主刑之種類如下：五、罰
    金：新臺幣一千元以上，以百元計算之」等規定觀之，依修
    正後之法律，刑法第三百三十九條第一項前段詐欺取財罪所
    得科處之罰金刑最高額為新臺幣三萬元、最低額為新臺幣一
    千元，然依被告行為時即修正前刑法第三十三條第五款規定
    之罰金最低額銀元一元，並提高十倍計算，前開罰金刑，最
    高額為銀元一萬元，最低額為銀元十元，若乘以三倍而換算
    為新臺幣，最高額雖與新法同為新臺幣三萬元，然最低額僅
    為新臺幣三十元。因此，比較上述修正前、後之刑罰法律，
    自以被告行為時即修正前關於科處罰金刑之法律較有利於被
    告。本案詐欺集團成員與其所屬之集團成員，基於為自己不
    法所有之括概犯意聯絡，以上開之方式為詐術，使證人戊○○、甲○○陷於錯誤，而依其指示匯款予詐欺集團，是該詐
  　欺集團成員所為，均係犯修正前第五十六條、第三百三十九
    條第一項之連續詐欺取財罪。被告將其上開合作金庫新生分
    行帳戶存摺、提款卡及連同提款密碼交給詐欺集團成員詐騙
    財物，顯係基於幫助該詐欺集團成員詐欺取財之犯意，且其
    所為提供前開帳戶之行為屬刑法詐欺取財罪構成要件以外之
    行為，其既以幫助該詐欺集團犯罪之意思而參與犯罪構成要
    件以外之行為，核其所為，係犯刑法第三十條第一項前段、
    第三百三十九條第一項之幫助連續詐欺取財罪。公訴人雖僅
    就證人甲○○遭詐欺之犯行提起公訴，惟證人戊○○遭詐欺
    之犯行與業據起訴經判決有罪部分有連續犯之裁判上之一罪
    關係，為起訴效力所及，本院自得併予審理。被告係以幫助
    詐欺取財犯罪之意思參與犯罪，為詐欺取財之幫助犯，爰依
    刑法第三十條第二項規定，依正犯之刑減輕之（刑法第三十
    條第一、二項僅係文字之修正，不生新舊法比較之問題，應
    逕行適用新法，附此敘明）。爰審酌被告平日素行，其任意
    提供帳戶予不法份子使用，且其所提供帳戶非惟幫助詐騙者
    遂行詐財目的，同時使詐欺者得以隱匿其真實身分，減少遭
    查獲之風險，愈使其肆無忌憚，加深犯罪之猖獗，及其提供
    之帳戶僅一個，暨其犯後猶否認犯行，惟念及其係自身亦遭
    詐欺，為取回其遭詐欺之金額，一時失慮，而犯本案犯行，
    及其犯罪之動機、目的、手段等一切情狀，量處如主文所示
    之刑，並依修正前刑法第四十一條第一項前段諭知易科罰金
    之折算標準（按被告行為後，刑法第四十一條第一項前段業
    於九十四年二月二日以華總一義字第○九四○○○一四九○
    一號令修正公布，於九十五年七月一日施行，修正前刑法第
    四十一條第一項前段規定：「犯最重本刑為五年以下有期徒
    刑以下之刑之罪，而受六個月以下有期徒刑或拘役之宣告，
    因身體、教育、職業、家庭之關係或其他正當事由，執行顯
    有困難者，得以一元以上三元以下（按指銀元）折算一日，
    易科罰金。」，又被告行為時之易科罰金折算標準，修正前
    罰金罰鍰提高標準條例第二條前段（現已刪除）規定，就其
    原定數額提高為一百倍折算一日，則本件被告行為時之易科
    罰金折算標準，應以銀元三百元折算一日，經折算為新臺幣
    後，應以新臺幣九百元折算為一日。惟修正後之刑法第四十
    一條第一項前段則規定：「犯最重本刑為五年以下有期徒刑
    以下之刑之罪，而受六個月以下有期徒刑或拘役之宣告者，
    得以新臺幣一千元、二千元或三千元折算一日，易科罰金。
    」比較修正前後之易科罰金折算標準，以九十五年七月一日
    修正公布施行前之規定，較有利於行為人；另按定易科罰金
    之折算標準，係屬科刑規範事項，非屬最高法院九十五年五
    月二十三日九十五年第八次刑庭會議決議第一、（四）則所
    定，應綜合比較新舊法結果，一體適用之罪刑部分《如：共
    犯、未遂犯、想像競合犯、牽連犯、連續犯、結合犯，以及
    累犯加重、自首減輕暨其他法定加減原因（如身分加減）與
    加減例等》，故其即無與之綜合比較之適用，附此敘明。）
    。
據上論斷，應依刑事訴訟法第二百九十九條第一項前段，刑法第
二條第一項、第三十條第一項前段、第二項、第三百三十九條第
一項、修正前第四十一條第一項前段，罰金罰鍰提高標準條例第
一條前段、修正前第二條，判決如主文。
本案經檢察官乙○○到庭執行職務。
中　　華　　民　　國　　96　　年　　3 　　月　　29　　日
                  刑事第十四庭  審判長法  官  陳  葳
                  　　　　　　　　　　法　官  洪堯讚
                  　　　　　　　　　　法　官　劉逸成
上正本證明與原本無異。
如不服本判決，應於送達後十日內向本院提出上訴狀（須附繕本
），上訴於臺灣高等法院臺中分院。
                                      書記官  高勳楠
中　　華　　民　　國　　96　　年　　3 　　月　　29　　日
附錄論罪科刑法條：
中華民國刑法第339條（普通詐欺罪）
意圖為自己或第三人不法之所有，以詐術使人將本人或第三人之
物交付者，處五年以下有期徒刑、拘役或科或併科一千元以下罰
金。
以前項方法得財產上不法之利益或使第三人得之者，亦同。
前二項之未遂犯罰之。
